【裁判字號】    95,上易,903
【裁判日期】    950725
【裁判案由】    詐欺等
【裁判全文】
臺灣高等法院刑事判決                 95年度上易字第903號
上訴人  乙○○
即被告
上列上訴人即被告因詐欺案件，不服台灣台北地方法院95年度易
字第52號，中華民國95年4月18日第一審判決（起訴案號：台灣
台北地方法院檢察署94年度偵字第21768號），提起上訴，本院
判決如下：
    主  文
上訴駁回。
    犯罪事實及理由
一、本件經本院審理結果，認原審判決上訴人即被告乙○○未取
    得律師資格，意圖營利而辦理訴訟事件，處有期徒刑伍月，
    如易科罰金，以參佰元折算壹日。認事用法及量刑，均無不
    當，應予維持，並引用原判決記載之事實、證據及理由。（
    如附件）
二、被告上訴意旨以其係代甲○○辦理貸款，因陳女負帳過高無
    法辦理，且陳女有許多帳務問題，請伊代為處理而給伊3萬6
    千元之代價作為紅包，幫他具存證信函，伊實無意圖營利，
    亦未招攬訴訟云云指摘原判決不當。惟查告訴人與被告確有
    訂立委任契約，委任被告代撰刑事告訴狀、民事起訴狀等訴
    訟事宜，有各該委任狀在卷可憑，被告亦有收取費用（詳如
    原判決理由），被告上開上訴意旨所指，並非事實，其上訴
    為無理由，應予駁回。又行為後法律有變更者，依修正前刑
    法第2條第1項之規定，以適用裁判時法為原則，如行為時法
    有利於行為人，則例外適用行為時法；依修正後刑法第2條
    第1項規定，以適用行為時法為原則，惟如裁判時法有利於
    行為人，則例外的適用裁判時法。以往實務見解，認原判決
    未及比較適用新舊法時，上訴後，雖比較結果以舊法有利於
    行為人，而原判決別無其他撤銷事由，仍應由本院以此為由
    撤銷改判。惟修正後之規定係以適用行為時法為原則，因此
    原判決雖未及比較適用，然上訴本院後，經比較新舊法，行
    為後之法律並非較有利於行為人，仍應適用行為時法，則原
    判決適用行為時法即無不當，自不構成撤銷之事由。
三、按行為後法律有變更者，適用行為時之法律。但行為後之法
    律有利於行為人者，適用最有利於行為人之法律，刑法第2
    條第1項定有明文。本件被告行為時之刑法第41條第1項前段
    規定：「犯最重本刑為5年以下有期徒刑以下之刑之罪，而
    受6個月以下有期徒刑或拘役之宣告，因身體、教育、職業
    、家庭之關係或其他正當事由，執行顯有困難者，得以1元
    以上3元以下折算一日，易科罰金。」又被告行為時之易科
    罰金折算標準，修正前罰金罰鍰提高標準條例第2條前段（
    現已刪除）規定，就其原定數額提高為100倍折算1日，則
    本件被告行為時之易科罰金折算標準，應以銀元300元折算1
    日，經折算為新臺幣後，應以新臺幣900元折算為1日。惟95
    年7月1日修正公布施行之刑法第41條第1項前段則規定：「
    犯最重本刑為五年以下有期徒刑以下之刑之罪，而受六個月
    以下有期徒刑或拘役之宣告者，得以新臺幣一千元、二千元
    或三千元折算一日，易科罰金。」比較修正前後之易科罰金
    折算標準，以95年7月1日修正公布施行前之規定，較有利於
    被告，則應依刑法第2條第1項前段，適用修正前刑法第41條
    第1項前段規定，定其折算標準。
據上論斷，應依刑事訴訟法第368條、第373條，判決如主文。
本案經檢察官林秀濤到庭執行職務。
中    華    民    國    95    年    7     月    25    日
                  刑事第六庭    審判長法  官  林堭儀
                                      法  官  王炳梁
                                      法  官  莊謙崇
以上正本證明與原本無異。
不得上訴。
                                      書記官  林旻弘
中    華    民    國    95    年    7     月    25    日


司法院資訊處製作；財團法人民間司法改革基金會備份。
